【裁判字號】    99,台上,818
【裁判日期】    990210
【裁判案由】    妨害性自主等罪
【裁判全文】
最高法院刑事判決              九十九年度台上字第八一八號
上  訴  人  甲○○○
選任辯護人  陳德文律師
上列上訴人因妨害性自主等罪案件，不服台灣高等法院中華民國
九十八年十二月一日第二審判決（九十八年度上訴字第三六六二
號，起訴案號：台灣台北地方法院檢察署九十七年度偵字第二０
一九五號，追加起訴案號：九十八年度偵字第二八二六號），提
起上訴，本院判決如下：
    主  文
上訴駁回。
    理  由
按刑事訴訟法第三百七十七條規定，上訴於第三審法院，非以判
決違背法令為理由，不得為之。是提起第三審上訴，應以原判決
違背法令為理由，係屬法定要件。如果上訴理由書狀並未依據卷
內訴訟資料，具體指摘原判決不適用何種法則或如何適用不當，
或所指摘原判決違法情事，顯與法律規定得為第三審上訴理由之
違法情形，不相適合時，均應認其上訴為不合法律上之程式，予
以駁回。本件原審經審理結果，認上訴人甲○○○犯行明確，因
而撤銷第一審之科刑判決，改判論處上訴人成年人對於兒童犯乘
機性交罪刑，並諭知應於刑之執行前令入相當處所施以治療，期
間至治癒為止，但最長不得逾三年；又論處其成年人對於兒童犯
乘機猥褻罪刑；再論處其拍攝未滿十八歲之人為猥褻之照片三罪
之罪刑；並定其應執行刑。已綜核全部卷證資料，詳加斟酌論斷
，敘明其所憑之證據及認定之理由。從形式上觀察，並無違法情
形存在。並以行為人責任能力之有無，其判斷之依據，一為年齡
，另一為精神狀態。責任年齡以行為人在行為時未滿十四歲，屬
無責任能力；行為時已滿十四歲，但未滿十八歲，則為限制（減
輕）責任能力人；滿十八歲即屬責任能力。而精神狀態係行為人
於行為時，具有正常人之精神狀態，始有責任能力，如因精神障
礙，其辨別是非之能力及依此辨別而作為或不作為之能力，完全
喪失時，應為無責任能力人；若雖未完全喪失，但顯較常人為低
者，則為限制（減輕）責任能力人。且以年齡或精神狀態判斷責
任能力之有無時，兩者不可混為一談。本件原判決認明上訴人為
民國○○○年○月○日出生，於行為時為二十歲以上之成年人，
因罹患亞斯柏格症，其心智年齡顯然低於一般人，而似七、八歲
之水準，致其辨識行為違法或依其辨識而為行為或不行為之能力
顯較常人為低，然此係精神狀態得否減輕其刑之範圍，非可據此
而謂上訴人為無責任能力人。上訴意旨以上訴人經精神鑑定，其
心智年齡僅為七、八歲，應依刑法未滿十四歲人之行為不罰之規
定，為無罪之判決等語，顯係誤解法律所為之爭執，難認係合法
之第三審上訴理由。又量刑之輕重，係屬事實審法院得依職權自
由裁量之事項，苟已以行為人之責任為基礎，並斟酌刑法第五十
七條各款所列情狀，而未逾越法定刑度，不得遽指為違法。原判
決以上訴人所犯刑法第二百二十五條第一項乘機性交罪，其法定
本刑為三年以上十年以下有期徒刑，上訴人同有刑之加重及減輕
原因，第一審判決量處有期徒刑二年六月，雖尚在法定量刑範圍
，惟上訴人係在緩刑期間再犯本罪，所量處之刑，稍嫌過輕，認
檢察官此部分之上訴為有理由。因而撤銷第一審判決，於審酌一
切情狀後，就該部分犯行改量處有期徒刑三年六月，難謂有何違
法。上訴意旨謂：原判決未說明改判之理由云云，顯係就原判決
已調查說明之事項，任意指摘，非適法之第三審上訴理由。綜上
所述，應認本件上訴不合法律上之程式，予以駁回。
據上論結，應依刑事訴訟法第三百九十五條前段，判決如主文。
中    華    民    國  九十九  年    二    月    十    日
                      最高法院刑事第四庭
                          審判長法官  張  淳  淙
                                法官  劉  介  民
                                法官  蔡  彩  貞
                                法官  陳  世  雄
                                法官  陳  國  文
本件正本證明與原本無異
                                      書  記  官
中    華    民    國  九十九  年    二    月   十一   日
                                                      Ｑ

司法院資訊處製作；財團法人民間司法改革基金會備份。
